臺灣嘉義地方法院刑事判決　　　　　　　　　　　　九十三年度簡上字第一五一號
　　上　訴　人　丙○○
　　即　被　告
右列上訴人因詐欺案件，不服本院嘉義簡易庭九十三年度嘉簡字第三七三號中華民國
九十三年五月三十一日第一審判決（臺灣嘉義地方法院檢察署檢察官聲請簡易判決處
刑案號：九十三年度偵字第一六六三號），提起上訴，本院管轄之合議庭，逕依第一
審通常程序判決如左：
    主  文
原判決撤銷。
丙○○連續行使偽造私文書，足以生損害於他人，處有期徒刑貳月，如易科罰金，以
參佰元折算壹日，緩刑貳年。偽造之「甲○○」署押計陸枚均沒收。
    事  實
一、丙○○於民國九十三年一月十三日，在其位在嘉義市○區○○路三段二五六號「
    世賢加油站」之工作場所內，保管客戶甲○○遺失於該處之第一商業銀行發行，
    卡號0000000000000000號之信用卡一張，明知此非無主之棄物
    ，詎意圖為自己不法之所有，擬盜刷消費，竟易持有為所有之意思而予侵占入己
    。嗣基於偽造私文書暨行使之概括犯意，先於九十三年一月十四日上午七時六分
    許，持該信用卡在上開加油站刷卡機刷卡消費新臺幣（下同）一元，再予刷退一
    元，並連續在二份簽帳單上偽簽「甲○○」署押共計四枚（含複寫一式二聯，下
    同）作成不實簽帳單此一私文書後，清帳時交予特約商家即其任職之加油站會計
    傅瓊瑱而行使，主張此為真正持卡人甲○○所為之消費暨退帳，足生損害於甲○
    ○及第一商業銀行關於信用卡消費帳務支付暨管理之正確性。隨後於當日（十四
    日）下午七時十三分許，承前偽造私文書暨行使以遂行意圖為自己不法所有而施
    用詐術之概括犯意，在嘉義市○區○○街一二四號「侏儸紀玩具城」內購物後，
    持上開信用卡刷卡簽帳支付價款，而於簽帳單上偽簽「甲○○」署押二枚，作成
    不實之簽帳單私文書後，交予該商家而行使，佯為主張其乃真正持卡人甲○○所
    為之消費，該商家誤信為真陷於錯誤而交付價值三百五十元之玩具商品，致甲○
    ○有被誤認為真正消費者而須負擔清償消費帳款之危險，且造成發卡之第一商業
    銀行業已先行墊付款項予該商家，足生損害於甲○○及第一商業銀行關於信用卡
    消費帳務支付暨管理之正確性。同年月十六日，丙○○承前意圖為自己不法所有
    而施用詐術之概括犯意，於是日上午四時三十七分許，在嘉義市○區○○路三一
    八號「天搖地動流行音樂ＰＵＢ」內消費四千九百二十元後重施故技，猶持該信
    用卡刷卡簽帳，惟礙於該信用卡業經登錄掛失而遭拒，其詐欺犯行始未得逞。迨
    九十三年二月二十八日，丙○○因良心遣責，於警方就其前揭犯行未有確切根據
    而合理懷疑鎖定調查前，主動前往警局坦述犯案經過，並交出其所侵占之前揭信
    用卡一張，自首進而接受裁判。
二、案經丙○○自首及甲○○訴由嘉義市警察局第一分局報請臺灣嘉義地方法院檢察
    署檢察官偵查聲請簡易判決處刑。
    理  由
一、前揭事實，業據被告丙○○坦承不諱，經告訴人甲○○指訴在卷，復核與向「世
    賢加油站」站長丁○○、該加油站會計傅瓊瑱、該加油站員工李佳凌、「侏儸紀
    玩具城」店家乙○○、「天搖地動流行音樂ＰＵＢ」店家戊○○等人查證之供述
    吻合，並有第一商業銀行出具之冒刷明細表、信用卡消費明細帳單、「世賢加油
    站」消費金額一元之商店存根簽帳單、「侏儸紀玩具城」消費金額三百五十元之
    商店存根簽帳單各一張及該信用卡正反面照片二張附卷足憑，被告自白與事實相
    符，堪以認定，本件事證明確，應依法論科。
二、按在簽帳單之顧客簽名欄處偽造署名，依信用卡交易之契約，係表示持卡名義人
    已收受特約商店所提供之服務或商品，並作為特約商店經由收單銀行向發卡銀行
    請款之用，具有表示其上開用意之證明，屬持卡人名義所製作之私文書。核被告
    擬盜刷消費，易保管告訴人所遺失之信用卡為己有後，持以確認效能無虞並消費
    ，或有冒名簽署簽帳單，間或不法得有財物，或因故未能得逞之行為，係犯刑法
    第三百三十七條之侵占遺失物罪、第二百十六條暨第二百十條之行使偽造私文書
    罪、第三百三十九條第一項、（第三項）之詐欺取財（未遂）罪。被告於簽帳單
    上偽造之「甲○○」署押，構成偽造私文書之一部，吸收於其內，不另論以偽造
    署押；偽造私文書後，主張其內容持以交付他人即復行使，偽造之低度行為應為
    行使之高度行為所吸收，亦不另論罪。被告先後多次行使偽造私文書及詐欺取財
    （未遂）之犯行，均時間緊接，且犯罪構成要件相同，顯均係基於概括之犯意為
    之，均為連續犯，各應依刑法第五十六條之規定以一罪論，其中詐欺取財部分，
    應從情節較重之詐欺取財既遂罪論處，並均加重其刑。上開所為侵占遺失物、行
    使偽造私文書及詐欺取財犯行，有方法結果之牽連關係，為牽連犯，應從一重以
    行使偽造私文書罪處斷。又被告於警方就其犯行未有確切根據而合理懷疑鎖定調
    查前，主動向具偵查職權之警方坦述犯案經過，並交出其所侵占盜刷之信用卡，
    自首而接受裁判，經證人即承辦偵查員己○○結證無誤，應依刑法第六十二條前
    段規定減輕其刑，併前揭連續犯加重部分，依法先加後減。
三、原審認定被告犯行明確，而予論罪科刑，固非無見，惟查：(一)被告對於本件未發
    覺之犯罪自首而接受裁判，原審就此法定必減輕其刑事項，未予調查審酌，容有
    未洽；(二)被告案發後已賠償告訴人之損害而調解成立，有嘉義市西區調解委員會
    調解筆錄正本一紙足憑，原審無法及時審酌被告於判決後始行成立並提出之上開
    有利證據，逕以簡易判決處刑，尚有欠妥；(三)被告本件犯行所偽造之「甲○○」
    署押計祇六枚（詳下述），原審誤認為十枚並予宣告沒收，自非允當；(四)被告就
    在「世賢加油站」刷卡金額五百元部分，不構成犯罪，而應不另為無罪之諭知，
    原審本應適用通常程序審判之，惟誤用程序遽予論罪而逕以簡易判決處刑，亦有
疏漏（詳下述）。被告上訴意旨僅以原審判決後，其積極與告訴人達成和解，請
    求諭知緩刑，就原審判決並未加以指摘，然原審判決既有上開違誤之處，自屬無
    可維持，應由本院將原判決撤銷改判。爰審酌被告素行良好，因一時貪念，誤蹈
    法網，事後幡然悔悟，自首坦認罪行，復已賠償告訴人全部之損害而調解成立，
    犯後態度良好等一切情狀，量處如主文所示之刑，並諭知易科罰金之折算標準。
    查被告前未曾受有期徒刑以上刑之宣告，有臺灣嘉義地方法院檢察署刑案資料查
    註紀錄表及臺灣高等法院被告全國前案紀錄表可參，其未及深思罹致刑章，經此
    教訓，預料日後當知謹慎，信無再犯之虞，本院認其所受刑之宣告以暫不執行為
    適當，併宣告緩刑二年，以啟自新。
四、本件被告於簽帳單上偽造之「甲○○」署押六枚（一式二聯，包括商店存根聯及
    客戶存根聯，計為金額一元者刷進與刷退共四枚、金額三百五十元者二枚），關
    於商店存根聯部分，除前揭刷進金額一元者附卷及其餘留存於各該特約商店外，
    客戶存根聯部分，訊據被告供稱找尋未獲，尚難認業已滅失，不問屬於犯人與否
    ，均應依刑法第二百十九條規定沒收。
五、另聲請簡易判決處刑意旨以被告承前揭意圖為自己不法所有而施用詐術之概括犯
    意，於九十三年一月十八日上午七時四分許，在「世賢加油站」內，自行使用刷
    卡機刷卡五百元，惟因告訴人已申報遺失，第一商業銀行乃拒絕付款，遂未能得
    逞，認此為被告連續詐欺取財犯行之一部。檢察官起訴被告涉嫌上開詐欺取財犯
    行，無非僅據被告之供述，佐以前揭論罪科刑所述之事證為論據。惟查被告自首
    犯罪後供承全部犯罪過程與細節綦詳，其初於到案應警方詢問及嗣後接受檢察官
    訊問時，從來即均供稱「（第四筆）我在上班處所『因維修刷卡機』才又將該卡
    片『試刷』一筆五百元」及「（九十三年一月十八日在世賢加油站，你又盜刷一
    筆五百元沒有成功？）是。這一次是試刷的」，嗣於本院審理中更進一步說明是
    為測試刷卡機是否故障，蓋不論卡片是否有效，刷卡測試，機器都會出現選項之
    情，前後供述一致，並無齟齬。考諸被告早於二日前在「天搖地動流行音樂ＰＵ
    Ｂ」內，欲持該信用卡以為簽帳消費時遭拒，當即已知該信用卡業已遭掛失登錄
    而失效，復參酌被告於該加油站乃擔任加油員之職務，其此等行為並無消費得財
    或得利之內容，被告刷用該信用卡，諒不致係為不法獲致財物或利益。況且，被
    告自首後坦認犯行翔盡，相較其就「天搖地動流行音樂ＰＵＢ」消費之金額高達
    四千九百二十元一事供承不諱，衡情，諒無獨獨否認此一區區五百元之必要，是
    被告上開關於為維修刷卡機而測試刷卡之供詞，洵非虛妄，堪可採信。檢察官就
    此部分認被告涉有詐欺取財未遂罪嫌，原審亦據逕以簡易判決處刑，容有誤會，
    而本院復查無其他證據證明被告確有此部分之犯行，是不能證明其犯罪，因聲請
    簡易判決處刑意旨認此部分與前揭論罪科刑之部分，有連續犯之裁判上一罪關係
    ，爰不另為無罪之諭知。
六、本件單一案件，因有前揭不另為無罪諭知之情形，符合刑事訴訟法第四百五十一
    條之一第四項第二款前段「法院認定之犯罪事實顯然與檢察官據以求處罪刑之事
    實不符」之規定，原審本應依同法第四百五十二條規定，改適用通常程序審判，
    惟誤用簡易程序裁判，爰由本院撤銷原判決，逕依通常程序為第一審判決（法院
    辦理刑事訴訟簡易程序案件應行注意事項第十四項規定參照），附此敘明。
據上論斷，應依刑事訴訟法第四百五十五條之一第一項、第三項、第三百六十四條、
第三百六十九條第一項前段、第二項、第四百五十二條、第二百九十九條第一項前段
，刑法第五十六條、第三百三十七條、第二百十六條、第二百十條、第三百三十九條
第一項、第五十五條、第六十二條前段、第四十一條第一項、第七十四條第一款、第
二百十九條，罰金罰鍰提高標準條例第一條前段、第二條，判決如主文。
本案經檢察官李文和到庭執行職務。
中    華    民    國      九十三     年      七      月       三十      日
                                臺灣嘉義地方法院刑事第四庭
                                審判長  法  官  許  兆  慶
                                        法  官  康  存  真
                                        法  官  蔡  憲  德
右正本證明與原本無異。
如不服本判決，應於判決送達後十日內向本院提出上訴狀，上訴於臺灣高等法院臺南
分院（須附繕本）。
中    華    民    國      九十三     年      七      月       三十      日
                                        書記官  林  秀  敏
附錄本案論罪科刑法條
刑法
第210條
  偽造、變造私文書，足以生損害於公眾或他人者，處五年以下有期徒刑。
第216條
  行使第二百十條至第二百十五條之文書者，依偽造、變造文書或登載不實事項或使
  登載不實事項之規定處斷。
第337條
  意圖為自己或第三人不法之所有，而侵占遺失物、漂流物或其他離本人所持有之物
  者，處五百元以下罰金。
第339條
  意圖為自己或第三人不法之所有，以詐術使人將本人或第三人之物交付者，處五年
  以下有期徒刑、拘役或科或併科一千元以下罰金。
  以前項方法得財產上不法之利益或使第三人得之者，亦同。
  前二項之未遂犯罰之。
